臺灣高等法院刑事判決　　　　　　　　 96年度上訴字第356號
上　訴　人
即　被　告　　乙○○
法律　扶助
選任辯護人　　林振堆律師
上　訴　人
即　被　告　　甲○○
選任辯護人　　羅美鈴律師
上列上訴人等因違反槍砲彈藥刀械管制條例等案件，不服台灣桃
園地方法院94年度訴字第1683號，中華民國95年11月8日第一審
判決（起訴案號：台灣桃園地方法院檢察署94年度偵字第11926
號、第14800號、第14801號），提起上訴，本院判決如下：
    主  文
上訴駁回。
    事  實
一、丙○○（業經撤回上訴而判處罪刑確定）前因違反槍砲彈藥
    刀械管制條例案件，經臺灣板橋地方法院判處有期徒刑1年4
    月，併科罰金新臺幣（下同）100,000元確定，經與另犯施
    用第一、二級毒品案件（各判處有期徒刑7月、6月），就有
    期徒刑之部分定應執行刑為有期徒刑2年2月，甫於民國（下
    同）92年1月25日縮刑期滿執行完畢。詎其仍不知悔改，與
    乙○○均明知可發射子彈具有殺傷力之改造槍枝、具有殺傷
    力之子彈，屬槍砲彈藥刀械管制條例管制之物品，非經許可
    ，不得製造、持有，竟基於未經許可製造可發射子彈具有殺
    傷力之改造槍枝之概括犯意聯絡，及製造具有殺傷力子彈之
    犯意聯絡，自94年5月下旬某日起至6月間某日止，由乙○○
    提供金錢予丙○○至臺北縣新莊市「極品模型店」購買玩具
    手槍，再由丙○○先後2次以每支25,000元之代價，將所購
    買之玩具手槍，在桃園縣龍潭鄉某處，交予與2人具有未經
    許可製造可發射子彈具有殺傷力之改造槍枝之概括犯意聯絡
    之甲○○，由甲○○將丙○○所交付之玩具手槍，持至桃園
    縣平鎮市○○路○段5之1號住處兼鋼模工廠改造，並於2至3
    日後，將各該玩具槍枝改造成具有殺傷力之槍枝，交還丙○○，共計改造如附表1編號1、附表2編號1所示之槍枝2枝。
    丙○○則另於上開期間內，在其桃園縣桃園市○○路○段223
    號之1住處或所駕車上，另將其至「極品模型店」以乙○○
    提供之資金所購買之空包彈彈殼，填充鞭炮火藥及銅條後，
    以銼刀（未扣案）琢磨之方式，及其他不詳手法，接續製造
    成如附表1、附表2所示之子彈，並將其中如附表2所示之子
    彈，併同甲○○所改造如附表2所示之槍枝，於94年6月初某
    日，持至苗栗縣竹南鎮○○路512號5樓交予乙○○，欲由乙○○伺機販售，再朋分販售所得之利益。嗣警方依法實施監
    聽後，於94年6月29日下午5時30分許，在桃園縣桃園市○○
    路○段223號之1前，查獲丙○○，並在其所駕車牌號碼1090
    －JY號自用小客車上，扣得如附表1所示之槍、彈，同日晚
    間10時40分許，在苗栗縣竹南鎮○○路512號5樓查獲乙○○
    ，並扣得如附表2所示之槍、彈（為保持犯罪事實完整，爰
    將丙○○部分予以保留）。
二、案經內政部警政署刑事警察局移送臺灣桃園地方法院檢察署
    檢察官偵查起訴。
    理  由
一、證據能力部分：
  (一)按刑事訴訟法第156條第1項規定：被告之自白，非出於強暴
    、脅迫、利誘、詐欺、疲勞訊問、違法羈押或其他不正之方
    法，且與事實相符者，得為證據。同案業經判決確定之被告
    丙○○於原審審理時，雖爭執其警詢自白之證據能力，表示
    係受誤導云云，惟其於檢察官訊問時，仍與警詢時為相同之
    自白，原審羈押庭審理時，亦表示對偵訊所述無意見，未爭
    執該自白之證據能力（見聲羈卷第28、29頁），於原審準備
    程序時，並表示警員並無刑求逼供，僅是其不懂警察之問題
    等語（見原審卷第68頁），而本案之警詢筆錄，係採一問
    一答之方式，並全程連續錄音，所詢問題亦甚淺顯易懂，並
    無不易瞭解之處，有警詢筆錄1份在卷可稽（見第11926號偵
    查卷第6、7、10頁），對照原審勘驗同案被告丙○○為警查
    獲時錄影畫面製作之勘驗筆錄（見原審卷第51至54頁），
    同案被告丙○○就警員所詢逐項回答，坦承犯行，過程平和
    ，警方實無在警詢時，另以不法方式取供之必要，堪認同案
    被告丙○○上開自白已具任意性，參以同案被告丙○○警詢
    中之供述，經原審審認結果，係與事實相符（理由詳後述）
    ，則依首揭規定，自有證據能力。
  (二)又被告乙○○、甲○○主張同案被告丙○○於偵查中雖經具
    結，惟因檢察官未告知得拒絕作證，所為證詞無證據能力，
    被告甲○○並持同樣理由，表示乙○○偵訊時之證詞無證據
    能力。惟，按證人恐因陳述致自己或與其有前條第1項關係
    之人受刑事追訴或處罰者，得拒絕證言，刑事訴訟法第181
    條定有明文。另按證人有第181條之情形者，應告以得拒絕
    證言，同法第186條第2項亦著有規定。然拒絕證言權，專屬
    證人之權利，非當事人所得主張，證人拒絕證言權及法院告
    知義務之規定，皆為保護證人而設，非為保護被告，法院或
    檢察官違反告知義務所生之法律效果，僅對證人生效，故違
    反告知義務之證人證詞，對訴訟當事人仍具證據能力，至於
    證據之證明力如何，則由法院依具體個案判斷之（最高法院
    95年度臺上字第909號判決參照）。是本件同案被告丙○○
    、被告乙○○於檢察官訊問時作證，既已具結，並在被告乙○○、甲○○面前接受對質，縱檢察官未告知得拒絕證言（
    按：同案被告丙○○、被告乙○○於原審羈押庭審理時，明
    確表示檢察官曾告知得拒絕證言，見聲羈卷第29、30頁），
    依上開說明，仍有證據能力。
  (三)又按「被告以外之人於偵查中向檢察官所為之陳述，除顯有
    不可信之情況者外，得為證據。」、「被告以外之人於審判
    外之陳述，雖不符前4條之規定，而經當事人於審判程序同
    意作為證據，法院審酌該言詞陳述或書面陳述作成時之情況
    ，認為適當者，亦得為證據。當事人、代理人或辯護人於法
    院調查證據時，知有第159條第1項不得為證據之情形，而未
    於言詞辯論終結前聲明異議者，視為有前項之同意。」刑事
    訴訟法第159條之1第2項、第159條之5定有明文，下列所引
    各項審判外之供述證據既已經被告等以證人身份於偵訊時具
    結作證並經交互詰問，則被告等以證人身份於偵查中向檢察
    官所為陳述，即無顯不可信之情況，該等證言之憑信性已足
    確保，是該等供述證據自有證據能力，至本件其他非供述證
    據，業經原審及本院於審理時當庭對被告予以提示告以要旨
    並令其辨認，既未經被告等或辯護人於審理時聲明異議或爭
    執其證據能力，則各項審判外之非供述證據，即無證據不適
    格之情形，而自均有證據能力，合先敘明。
二、訊據上訴人即被告乙○○、甲○○均否認上開犯行，被告乙○○辯稱：其僅是單純向同案被告丙○○購買槍、彈，伊承
    認持有，但並無參與製造槍、彈之犯行；被告甲○○辯稱：
    其僅是玩具槍玩家，監聽譯文內容，係其與同案被告丙○○
    在討論玩具槍之改造，伊只有加強玩具槍之週邊設備，但並
    未改造成具殺傷力，本案未扣得改造工具，不能任意入人於
    罪云云。惟查：
  (一)上開犯罪事實，業經同案被告丙○○於警詢、檢察官訊問、
    原審羈押庭調查時，坦承屬實（見第11926號偵查卷第5至7
    、10、108、109、114頁；聲羈卷第29頁），且就其與被告
    乙○○、甲○○之分工，論述綦詳，檢察官訊問時，並以證
    人身分，在被告乙○○、甲○○面前作證，相互對質（見第
    11926號偵查卷第108、109、114頁），而被告乙○○於警詢
    、檢察官訊問、原審審理時，均明確表示扣得如附表2所示
    之槍、彈，係於查獲前約2、3星期，自同案被告丙○○處取
    得（見第11926號偵查卷第12、13、112、113頁；聲羈卷第3
    0頁；原審卷第38、39、71、104、128頁；原審卷第104
    、105、109頁），此於兩造均不爭執證據能力（按：原僅被
    告甲○○之辯護人爭執此部分證據能力，惟於原審審理時，
    已表示不再爭執，見原審卷第16頁）之監聽譯文中，被告
    乙○○、同案被告丙○○多次提及交付槍、彈事宜（詳如後
    述），互核相符，由此亦可證明被告乙○○、甲○○製造槍
    枝非單次行為，係屬連續行為（至製造子彈部分，無積極證
    據證明是連續行為，應從有利被告之認定）。另同案被告丙○○所稱以銼刀修去擋住底火之東西之改造子彈方式（見原
    審卷第68頁），與原審辦理相似製造具殺傷力子彈案件已
    知之改造方式相同，而扣案之改造子彈中，確有由制式空包
    彈彈殼加裝金屬彈頭而成之改造子彈，與同案被告丙○○所
    述之改造方式，並不相違背，有內政部警政署刑事警察局95
    年10月2日刑鑑字第0950123837號函在卷可稽（見原審卷
    第114-1頁），同案被告丙○○此部分之說詞，洵屬有據。
    另如附表1所示之槍、彈，併同在乙○○處扣得如附表2所示
    之槍、彈經送鑑結果，均具有殺傷力，且屬改造之槍、彈，
    有兩造均不爭執證據能力（按：原僅被告甲○○之辯護人爭
    執此部分證據能力，惟於原審審理時，已表示不再爭執，見
    原審卷第16頁）之內政部警政署刑事警察局94年7月15日
    刑鑑字第0940103798號槍彈鑑定書1份附卷可佐（見第14801
    號偵查卷第52至62頁）、並經內政部94年11月15日內授警字
    第0940101555號函（見原審卷第109至111頁）就鑑定內容
    進一步為說明，核與同案被告丙○○上開所陳，悉相吻合。
    又依通訊監察譯文所示，同案被告丙○○、被告甲○○確有
    聯絡改造槍枝之事（詳如後述），益徵可知同案被告丙○○
    所述分工情節，確屬真實。本案事證明確，同案被告丙○○
    與被告乙○○、甲○○3人共同製造具有殺傷力之改造槍枝
    犯行，及被告乙○○、同案被告丙○○製造具有殺傷力子彈
    之犯行，均堪認定。
  (二)被告乙○○辯稱其僅是單純向同案被告丙○○購買槍、彈，
    會給同案被告丙○○錢，純粹為了幫忙籌其弟顏智青之交保
    金，且其取得之槍枝是舊的，倘其出錢購買，槍枝應係新的
    云云，而與同案被告丙○○前揭偵訊時之證詞，有所齟齬。
    然依被告乙○○上開說詞，仍可確認扣案如附表2所示之槍
    、彈，係來自同案被告丙○○，且其亦確實有交錢給丙○○
    （見原審卷第38、71、103、104、128頁），此部分說詞
    ，則與丙○○於偵訊中之證詞相符。是此部分爭點所在，乃
    被告乙○○自同案被告丙○○處取得之改造槍彈，係購買而
    得，或是與丙○○、被告甲○○共同製造。查，被告乙○○
    之電話號碼為0000000000、0000000000號，綽號「阿生」（
    見原審卷第39、129頁），同案被告丙○○之電話號碼為
    0000000000號，綽號「阿華」、「健華」（見第11926號偵
    查卷第109頁；原審卷第130頁），被告甲○○之電話號碼
    為0000000000號，綽號「阿宗」（見第11926號偵查卷第113
    、114頁；原審卷第130頁），為渠等3人所自承，且表示
    監聽譯文內容確係其等之對話。依據上開監聽譯文內容，可
    知：(1)被告乙○○就槍枝之拿取，有一定主導權，且槍枝之
    拿取互有往返，與單純買賣不同，例如：「乙○○稱：……
    你（指丙○○）跟你忠（指甲○○）講我們要過去拿8的（
    槍枝型號）。」（見第11926號偵查卷第72頁）、「丙○○
    傳簡訊：生哥（指乙○○）92（槍枝型號）拿給我，我要出
    ，再拿批99（槍枝型號）給你，我人在頭份。」（見第1192
    6號偵查卷第78頁）；(2)被告乙○○對槍、彈之修改，有參
    與意見之機會，同案被告丙○○、被告甲○○對話時，甚至
    對其意見太多略有不滿，例如：「丙○○稱：…他（指乙○○）說要改，可能是要加裝管子…」、「甲○○稱：他可能
    是要改排氣管，就是要加裝消音管。」、「丙○○稱：應該
    不是吧，他那裡有1臺我的92的，可能是要換鳥頭。」「甲○○稱：鳥頭是什麼？」、「丙○○稱：擊錘。」（見第11
    926號偵查卷第72頁）；「丙○○稱：他（指乙○○）那個
    是頭而已嗎？」、「甲○○稱：對。他要修改，我又重新車
    過。」、「甲○○稱：做他的東西他很龜毛，稍有不行就要
    重改…。」（見第11926號偵查卷第75頁），此並經被告甲○○於原審審理時，證述其電話中所稱要求修改及龜毛之人
    ，均是指乙○○無誤（見原審卷第32頁）；(3)被告乙○○
    、同案被告丙○○具有合作關係，此由譯文中，同案被告丙○○對甲○○傳簡訊稱：「我跟你1個多月，沒賺半毛錢，
    還倒貼錢」、及被告乙○○對同案被告丙○○說：「阿華，
    你要和我在一起，就是要有那個心。」（見第11926號偵查
    卷第78、79頁）可知。以上各點，均與被告乙○○所辯買賣
    之情節顯然有間。兼之被告乙○○雖表示是借200,000元給
    同案被告丙○○，並非提供資金給丙○○買改造槍、彈之原
    料，然丙○○卻表示對此借貸不知情（見原審卷第26頁）
    ，且於本院審理時又證稱：「（審判長問：乙○○叫你作什
    麼？）答：他拿3萬元給我去租房子，我沒有錢還，所以我
    拿玩具道具槍給他抵債，玩具道具槍1支5千5百元。」等語
    （見本院96年7月31日審判筆錄第4、5頁），亦相矛盾。據
    上，被告乙○○所辯與事證不符，應係事後卸責之詞，不足
    採信。至於，被告乙○○雖指稱同案被告丙○○提供之槍枝
    係舊的，另請證人莊志謙到庭證稱：有見到丙○○拿1支槍
    給乙○○，乙○○接過後，稱「這不是原的（指制式槍枝）
    」等語（見原審卷第178、179頁），然被告乙○○之槍枝
    既係取自同案被告丙○○處，無論是共同製造或買賣，槍枝
    之新舊，僅涉被告丙○○自何處取得該供改造之玩具槍枝，
    槍枝本身新舊，與證人莊志謙之證詞，均不足用以區別被告
    乙○○係向丙○○購買槍枝，或僅是丙○○購得供改造之槍
    枝品質不佳，此部分事證尚不影響上開認定。況且由被告乙○○前揭證詞及前揭槍枝鑑定報告可知，同案被告丙○○交
    給乙○○的乃是具殺傷力之改造手槍，被告乙○○並明確證
    稱：丙○○表示交給他的槍枝，都是可以用的（具殺傷力）
    ，但是沒有經過試射等語（見原審卷第100頁），亦可佐
    證。
  (三)被告甲○○雖稱其僅是把玩玩具槍，並未改造具殺傷力之槍
    枝，而本案並未扣到如車床等改造工具，譯文中，亦未聽到
    其有改造槍管云云置辯，並提出「冠極品道具槍店」名片1
    張為證（見原審卷第75頁）。然其自承與同案被告丙○○
    均是玩具槍之玩家，常互相討論如何提升槍枝耐用度及聲光
    效果，丙○○並請其更換彈簧、加裝消音管、更換擊錘乙節
    （見原審卷第70、129頁），與同案被告丙○○於原審審
    理時所述互核相符（見原審卷第129頁），雖2人均強調討
    論的是玩具槍云云，然因改造槍枝之基本原理相同，其等顯
    具備改造槍枝之知識。又被告甲○○承認電話號碼00000000
    00號為其行動電話號碼，監聽譯文，亦是其談話內容（見第
    11926號偵查卷第113、114頁；原審卷第130頁），業如前
    述，依通聯紀錄所示，乙○○曾向丙○○表示，「你跟你忠
    （指甲○○）講，我們要過去拿8的（槍枝型號）」（見第1
    1926號偵查卷第72頁），同案被告丙○○並隨即與被告甲○○，談論改造「8的」槍枝（見第11926號偵查卷第72頁），
    被告丙○○與甲○○談話時，並提及其等與乙○○之關係，
    例如：「丙○○稱：阿生（指乙○○）的東西拿走了嗎？」
    、「甲○○稱：還沒有，他昨天說今天要來拿。」、「丙○○稱：他那個是頭而已嗎？」、「甲○○稱：對。他要修改
    ，我又重新車過。」（見第11926號偵查卷第74、75頁），
    可知渠等3人彼此間，確有如同案被告丙○○於偵訊時所證
    之分工合作關係，而丙○○實際上交給被告乙○○之槍、彈
    具有殺傷力，被告乙○○自始至終均表示與丙○○約定的即
    是具有殺傷力之槍、彈，已如前述，被告甲○○辯稱僅是改
    造玩具槍枝云云，實與上開事證相違。至被告甲○○雖強調
    其與乙○○並無關連，監聽譯文中，被告甲○○、同案被告
    丙○○對話時，亦有提及「乙○○對丙○○，丙○○對乙○○」之談話（見第11926號偵查卷第80頁），然對照前後文
    ，應僅是其等為使責任明確所為之約定，非謂彼此間無犯意
    聯絡及行為分擔。再由渠等3人於電話中對話之小心、謹慎
    ，及被告甲○○於趕製槍枝過程中，一再於電話中對丙○○
    提及：「我昨天都沒有辦法動作，我明天早上一定會給你，
    我正在做，你們不要催。」、「我趕禮拜天晚上，白天都不
    能動作，白天太多人。」等說詞（見第11926號偵查卷第77
    、81頁）相互對照，實難認其等談論的僅是玩具手槍。參以
    被告甲○○於警、偵訊時自承：「之前我跟丙○○聊天時得
    知我從事鋼模行業，他曾請我幫忙加工改造槍管……。」、
    「……他曾經請求我幫他改造手槍，但是被我拒絕，因為他
    知道我從事車床業」（見第11926號偵查卷第21頁反面、第
    22、113頁），甲○○並表示，上開談話提及之槍枝，並非
    指玩具槍，而是指具有殺傷力，可以打死人的手槍（見原審
    卷第33頁），衡情，改造槍枝需具一定專業，且屬犯罪行
    為，若無一定交情或認識，豈有任意開口要求之可能？至被
    告甲○○雖稱本案並未扣得改造工具，譯文中亦未聽到其改
    造槍管云云，然未扣得改造工具及譯文中未監聽到改造槍管
    部分，並不能反推被告甲○○無改造工具或其無改造槍枝之
    行為，況其既自承有改造不具殺傷力之玩具手槍，而改造玩
    具手槍同樣需改造工具，其固強調其從事者為鋼模業，並非
    車床業（見原審卷第165頁），然甲○○既係從事鋼模業
    ，相關器材，亦應具備。被告乙○○持有之槍枝既係由被告
    甲○○改造而成，且該改造槍枝經鑑定後亦有殺傷力，被告
    甲○○此部分所辯，並不影響上開認定，至同案被告丙○○
    於本院審理時翻異前供，為迴護被告乙○○、甲○○之證詞
    ，則不足採信。
  (四)綜上所述，被告乙○○、甲○○2人有共同改造具殺傷力手
    槍之犯行均已明確，非僅持有或只加強玩具槍之週邊設備而
    已，所辯均屬畏罪諉卸之詞，無足採信，其等犯行均堪認定
    ，應依法論科。
三、核被告乙○○所為，係犯槍砲彈藥刀械管制條例第8條第1項
    之未經許可製造可發射子彈具有殺傷力之改造槍枝罪、同條
    例第12條第1項之未經許可製造具有殺傷力之子彈罪。核被
    告甲○○所為，則係犯槍砲彈藥刀械管制條例第8條第1項之
    未經許可製造可發射子彈具有殺傷力之改造槍枝罪。被告乙○○、甲○○未經許可製造槍、彈後，進而持有所製造槍、
    彈，其持有之低度行為，為製造之高度行為所吸收；製造槍
    枝前，製造、持有槍管、槍機等槍枝主要組成零件之行為，
    係製造槍枝之階段行為，均不另論罪。又被告2人為前開犯
    行後，刑法業經總統於94年1月7日公布修正，並定於95年7
    月1日施行（以下稱新刑法，而95年7月1日修正施行前刑法
    則稱舊刑法），其中舊刑法有關第56條連續犯之規定業經廢
    除，則被告2人於新刑法施行前之犯行，因行為後新刑法業
    已廢除連續犯之規定，顯已影響及行為人刑罰之法律效果，
    依新刑法第2條第1項規定，比較新、舊刑法結果，仍應適用
    較有利於被告等之行為時法律即舊刑法論以連續犯；又修正
    後刑法第28條關於成立共同正犯之標準，將原來共同正犯之
    共同「實施」犯罪，改為共同「實行」犯罪，其中「實施」
    一語，涵蓋陰謀、預備、著手及實行之概念在內，其範圍較
    廣，而「實行」則著重於直接從事構成犯罪事實之行為，其
    範圍較狹，二者之意義及範圍固有不同，但對於本件被告等
    下手「實行」而共犯前開犯行之情形而言，刑法第28條之修
    正內容，對於被告等並無有利不利或刑罰輕重之影響，即無
    適用修正後刑法第2條第1項之規定比較新舊法適用之問題，
    自應適用裁判時法（最高法院95年台上字第5589號判決意旨
    參照），附為敘明。據此，被告乙○○、甲○○就上開改造
    手槍犯行間，被告乙○○與同案被告丙○○就上開改造子彈
    犯行，有犯意聯絡及行為分擔，均應論以共同正犯。被告2
    人先後2次製造槍枝之行為，因時間有別，屬可分之2行為，
    惟因時間相近，所犯係基本構成要件相同之罪，顯係基於概
    括犯意為之，為連續犯，應依行為時刑法第56條之規定，從
    一重論以未經許可製造可發射子彈具有殺傷力之改造槍枝罪
    ，除法定本刑為無期徒刑部分，不得加重外，餘應依法加重
    其刑。被告乙○○係於相近時間，基於同一製造槍、彈之犯
    意，自行或委請其他共犯製造具有殺傷力之改造手槍及具殺
    傷力之子彈，觸犯未經許可製造可發射子彈具有殺傷力之改
    造槍枝罪及未經許可製造具有殺傷力之子彈罪，為想像競合
    犯，應依刑法第55條之規定（此部分95年7月1日施行之規定
    ，雖較修正前增訂但書，但此係科刑之限制，為法理之明文
    化，非屬法律之變更），從較重之槍砲彈藥刀械管制條例第
    8條第1項之未經許可製造可發射子彈具有殺傷力之改造槍枝
    罪處斷。
四、原審以被告2人上開犯行，罪證明確，而適用槍砲彈藥刀械
    管制條例第8條第1項、第12條第1項，刑法第11條前段、第2
    條第1項、第28條、第55條、第42條第3項、修正前刑法第56
    條，並審酌被告乙○○、甲○○非法製造槍、彈，對於社會
    治安、社會秩序之潛在危害非輕，暨其犯罪之動機、目的、
    手段、智識程度、製造槍、彈之數目及犯後態度等一切情狀
    ，分別諭知被告乙○○、甲○○各處有期徒刑五年四月、均
    併科罰金新臺幣12萬元，並諭知罰金如易服勞役之折算標準
    ，復說明：被告2人於犯罪時，刑法第42條第2項、第3項規
    定：「易服勞役以（銀元）1元以上3元以下折算1日。但勞
    役期限不得逾6個月」、「罰金總額折算逾6個月之日數者，
    以罰金總額折算與6個月之日數比例折算」。而被告2人行為
    時易服勞役之折算標準，業據修正前罰金罰鍰提高標準條例
    第2條前段規定，就其原定數額提高為100倍折算1日，則本
    件被告等行為時之易服勞役折算標準，應以銀元300元折算1
    日，即新臺幣900元折算1日。惟95年7月1日修正公布施行之
    刑法第42條第3項、第5項規定：「易服勞役以新臺幣1, 000
    元、2,000元或3,000元折算1日，但勞役期限不得逾1年」、
    「罰金總額折算逾1年之日數者，以罰金總額與1年之日數比
    例折算」。比較新舊法，修正後之易服勞役折算標準固較有
    利於被告2人，但其勞役期限，則以修正前之規定較有利於
    被告，自應依刑法第2條第1項規定，分別適用最有利於行為
    人之法律（最高法院95年度臺上字第5125號判決參照），是
    就罰金刑部分，應依修正後刑法第42條第3項之規定，諭知
    易服勞役之折算標準。又扣案如附表1、附表2所示之槍枝及
    經鑑驗剩餘之子彈，均屬違禁物，應依刑法第38條第1項第1
    款規定宣告沒收，至鑑驗時經試射擊發之具殺傷力子彈，已
    失其違禁物性質，均不予沒收。另扣案如附表3、附表4所示
    之子彈，均不具殺傷力，與犯罪無關（詳如後述），如附表
    3、附表4所示子彈以外之物，無證據證明係供改造槍、彈之
    用，如附表5所示之物，亦無證據證明與改造槍、彈有直接
    關連，復均非違禁物，爰不併予沒收。至被告2人改造槍、
    彈之工具，均未扣案，無證據證明現尚存在，亦不併予諭知
    沒收，核其認事用法，洵無違誤。被告等上訴仍執前開陳詞
    否認飾卸犯罪而指摘原判決不當，惟被告2人等犯罪事證明
    確，已俱如前述，是其等上訴並無理由，應予駁回。
五、不另為無罪之諭知：
    檢察官起訴時，認被告乙○○甲○○與同案被告丙○○所製
    造之槍枝共計4枝。同案被告丙○○警詢時，則供稱被告甲○○共改造4支槍枝，除其被扣之1支，其餘3支均交給被告
    乙○○（見第11926號偵查卷第10頁反面、109頁；原審卷
    第69頁），後又改稱5把，且均是玩具槍，並均已取回（原
    審卷第69、128、129頁），被告乙○○於警詢、檢察官訊
    問時，亦表示有拿到3支手槍，其中2支又還給丙○○（見第
    11926號偵查卷第13、113頁；聲羈卷第30頁；原審卷第39
    頁），嗣又稱，前後向丙○○拿了4次槍，各是1支、1支、3
    支、3支（見原審卷第104、128頁），數量均不只本案論
    罪科刑時提及之2支。檢察官蒞庭時，亦表示從監聽譯文中
    （見第11926號偵查卷第72、74、75、77頁），可看出丙○○交付乙○○槍枝之時間，分別為94年5月19日及同年6月1
    、5、8日等語。然被告乙○○表示，丙○○拿給其之槍枝，
    看到「槍管內有東西在裡面，看不出來是什麼東西，就是黑
    黑的，看不出來，沒有打通。」（見原審卷第107頁），
    則除扣案如附表1、附表2所示之槍枝外，檢察官所指另2槍
    枝既未扣案，是否屬槍砲彈藥刀械管制條例案件之管制槍枝
    ，即有可疑。另檢察官起訴時，併將具殺傷力與不具殺傷力
    之槍枝，記載在犯罪事實，然扣案如附表3、附表4所示之子
    彈，經送請鑑定實際試射後，均不具殺傷力，而槍砲彈藥刀
    械管制條例所稱彈藥，依該條例第4條第1項第2款規定，係
    指同條項第1款各式槍砲所使用之砲彈、子彈及其他具有殺
    傷力或破壞性之各類炸彈、爆裂物而言。故就其立法意旨言
    ，若「子彈」未具殺傷力或破壞性者，即不屬該條例所列管
    之子彈甚明（最高法院92年度臺上字第3715號判決要旨參照
    ），是如附表3、附表4所示之子彈因不具殺傷力，即難認被
    告乙○○此部分所為，犯有槍砲彈藥刀械管制條例第12條第
    1項之未經許可製造具有殺傷力之子彈罪，抑或同條例第12
    條第5項、第1項之未經許可製造具有殺傷力之子彈未遂罪（
    最高法院84年度臺上字第1937號判決要旨參照）。惟上開各
    犯行，檢察官認與前揭論罪科刑部分，屬裁判上（連續犯）
    或實質上一罪之關係，從而原審就此部分不另為無罪之諭知
    ，亦核無不合。
據上論斷，應依刑事訴訟法第368條，判決如主文。
本案經檢察官呂文忠到庭執行職務。
中　　華　　民　　國　　96　　年　　8　　月　　21　　日
　　　　　　　　　刑事第十四庭 審判長法　官 陳志洋
　　　　　　　　　　　　　　 　　    法　官 蔡聰明
　　　　　　　 　 　　　　 　　　　　法　官 林秀鳳
以上正本證明與原本無異。
如不服本判決，應於收受送達後十日內向本院提出上訴書狀，其
未敘述上訴之理由者並得於提起上訴後十日內向本院補提理由書
（均須按他造當事人之人數附繕本）。
                                     書記官 楊麗雪
中　　華　　民　　國　　96　　年　　8 　　月　　21　　日
附錄：本案論罪科刑法條全文
槍砲彈藥刀械管制條例第8條：
未經許可，製造、販賣或運輸鋼筆槍、瓦斯槍、麻醉槍、獵槍、
空氣槍或第4條第1項第1款所定其他可發射金屬或子彈具有殺傷
力之各式槍砲者，處無期徒刑或5年以上有期徒刑，併科新臺幣1
千萬元以下罰金。
未經許可，轉讓、出租或出借前項所列槍枝者，處5年以上有期
徒刑，併科新臺幣1千萬元以下罰金。
意圖供自己或他人犯罪之用，而犯前二項之罪者，處無期徒刑或
7年以上有期徒刑，併科新臺幣1千萬元以下罰金。
未經許可，持有、寄藏或意圖販賣而陳列第1項所列槍枝者，處3
年以上10年以下有期徒刑，併科新臺幣700萬元以下罰金。
第1項至第3項之未遂犯罰之。
槍砲彈藥刀械管制條例第12條：
未經許可，製造、販賣或運輸子彈者，處1年以上7年以下有期徒
刑，併科新台幣500萬元以下罰金。
未經許可，轉讓、出租或出借子彈者，處6月以上5年以下有期徒
刑，併科新台幣300萬元以下罰金。
意圖供自己或他人犯罪之用，而犯前二項之罪者，處3年以上10
年以下有期徒刑，併科新台幣700萬元以下罰金。
未經許可，持有、寄藏或意圖販賣而陳列子彈者，處5 年以下有
期徒刑，併科新台幣300 萬元以下罰金。
第1項至第3項之未遂犯罰之。
附表1 （沒收之子彈指鑑驗剩餘部分）：
┌────────────────────────────────────┐
│在桃園縣桃園市○○路○ 段233 之1 號旁停車場所查扣之物                    │
├──┬────────┬───┬──────────┬─────────┤
│編號│ 扣 押 物 名 稱 │數  量│ 鑑   定   結   果  │備              註│
├──┼────────┼───┼──────────┼─────────┤
│ 1  │改造槍枝（槍枝管│1 枝  │係由仿WALTHER 廠PPK/│內政部警政署刑事警│
│    │制編號：00000000│      │S 型半自動手槍製造之│察局94年7 月15日刑│
│    │99）            │      │玩具手槍車通玩具金屬│鑑字第0940103798號│
│    │                │      │槍管內阻鐵而成之改造│槍彈鑑定書；內政部│
│    │                │      │手槍，機械性能良好，│94年11月15日內授警│
│    │                │      │可擊發適用子彈，認具│字第0940101555號函│
│    │                │      │殺傷力。            │                  │
├──┼────────┼───┼──────────┼─────────┤
│ 2  │子彈（共9 顆）  │3 顆  │均係具直徑約6.99mm金│內政部警政署刑事警│
│    │                │（鑑驗│屬彈頭之土造子彈，經│察局94年7 月15日刑│
│    │                │後剩2 │採樣1 顆試射，可擊發│鑑字第0940103798號│
│    │                │顆）  │，認具殺傷力。      │槍彈鑑定書；內政部│
│    │                ├───┼──────────┤94年11月15日內授警│
│    │                │2 顆  │均係具直徑約8.55mm金│字第0940101555號函│
│    │                │（鑑驗│屬彈頭之土造子彈，經│                  │
│    │                │後剩1 │採樣1 顆試射，可擊發│                  │
│    │                │顆）  │，認均具殺傷力。    │                  │
│    │                ├───┼──────────┤                  │
│    │                │4 顆  │均係具直徑約8.95mm金│                  │
│    │                │（鑑驗│屬彈頭之土造子彈，經│                  │
│    │                │後剩3 │採樣1 顆試射，可擊發│                  │
│    │                │顆）  │，認具殺傷力。      │                  │
└──┴────────┴───┴──────────┴─────────┘
附表2 （沒收之子彈指鑑驗剩餘部分）：
┌────────────────────────────────────┐
│在苗栗縣竹南鎮○○路512 號5 樓所查扣之物                                │
├──┬────────┬───┬──────────┬─────────┤
│編號│ 扣 押 物 名 稱 │數  量│ 鑑   定   結   果  │備              註│
├──┼────────┼───┼──────────┼─────────┤
│ 1  │改造槍枝（槍枝管│1 枝  │係由仿COLT 廠CALIBER│內政部警政署刑事警│
│    │制編號：00000000│      │25型半自動手槍製造之│察局94年7 月15日刑│
│    │00）            │      │玩具手槍換裝土造金屬│鑑字第0940103798號│
│    │                │      │槍管改造而成之改造手│槍彈鑑定書；內政部│
│    │                │      │槍，機械性能良好，可│94年11月15日內授警│
│    │                │      │供擊發適用子彈使用，│字第0940101555號函│
│    │                │      │認具殺傷力。        │                  │
├──┼────────┼───┼──────────┼─────────┤
│ 2  │子彈（共47顆）  │9 顆  │均係具直徑約8.63mm至│內政部警政署刑事警│
│    │                │（鑑驗│8.73mm金屬彈頭之土造│察局94年7 月15日刑│
│    │                │後剩6 │子彈，經採樣3 顆試射│鑑字第0940103798號│
│    │                │顆）  │，均可擊發，認均具殺│槍彈鑑定書；內政部│
│    │                │      │傷力。              │94年11月15日內授警│
│    │                ├───┼──────────┤字第0940101555號函│
│    │                │1 顆  │係由制式空包彈彈殼加│                  │
│    │                │（鑑驗│裝直徑約8.62mm金屬彈│                  │
│    │                │用罄）│頭而成之土造子彈，經│                  │
│    │                │      │實際試射，可擊發，認│                  │
│    │                │      │具殺傷力。          │                  │
│    │                ├───┼──────────┤                  │
│    │                │1 顆  │係具直徑約7.99mm金屬│                  │
│    │                │（鑑驗│彈頭之土造子彈，經實│                  │
│    │                │用罄）│際試射，可擊發，認具│                  │
│    │                │      │殺傷力。            │                  │
│    │                ├───┼──────────┤                  │
│    │                │36顆  │均係由制式空包彈彈殼│                  │
│    │                │（鑑驗│加裝直徑約7.28mm金屬│                  │
│    │                │後剩24│彈頭而成之改造子彈，│                  │
│    │                │顆）  │經採樣12顆試射，均可│                  │
│    │                │      │擊發，認均具殺傷力。│                  │
└──┴────────┴───┴──────────┴─────────┘
附表3 ：
┌────────────────────────────────────┐
│在桃園縣桃園市○○路○ 段233 之1 號旁停車場所查扣之物                    │
├──┬────────┬───┬──────────┬─────────┤
│編號│ 扣 押 物 名 稱 │數  量│ 鑑   定   結   果  │備              註│
├──┼────────┼───┼──────────┼─────────┤
│ 1  │滑套            │1 個  │係玩具金屬滑套（不含│內政部警政署刑事警│
│    │                │      │撞針），非屬公告之槍│察局94年7 月15日刑│
│    │                │      │砲彈藥主要組成零件  │鑑字第0940103798號│
│    │                │      │                    │槍彈鑑定書；內政部│
│    │                │      │                    │94年11月15日內授警│
│    │                │      │                    │字第0940101555號函│
├──┼────────┼───┼──────────┼─────────┤
│ 2  │槍管            │1 枝  │係土造金屬槍管半成品│內政部警政署刑事警│
│    │                │      │，非屬公告之槍砲彈藥│察局94年7 月15日刑│
│    │                │      │主要組成零件        │鑑字第0940103798號│
│    │                │      │                    │槍彈鑑定書；內政部│
│    │                │      │                    │94年11月15日內授警│
│    │                │      │                    │字第0940101555號函│
├──┼────────┼───┼──────────┼─────────┤
│ 3  │子彈（共10顆）  │1 顆  │係具直徑約8 mm鋼珠之│內政部警政署刑事警│
│    │                │      │土造子彈，經檢視，鋼│察局94年7 月15日刑│
│    │                │      │珠與彈殼已分離，依現│鑑字第0940103798號│
│    │                │      │狀，認不具殺傷力。  │槍彈鑑定書；內政部│
│    │                ├───┼──────────┤94年11月15日內授警│
│    │                │4 顆  │均係由玩具金屬彈殼加│字第0940101555號函│
│    │                │（鑑驗│裝直徑約7.76mm金屬彈│                  │
│    │                │後剩3 │頭而成之改造子彈，經│                  │
│    │                │顆）  │採樣1 顆試射，無法擊│                  │
│    │                │      │發，認不具殺傷力。  │                  │
│    │                ├───┼──────────┤                  │
│    │                │5 顆  │均係具直徑約7.94mm金│                  │
│    │                │（鑑驗│屬彈頭之土造子彈，經│                  │
│    │                │後剩3 │採樣2 顆試射，雖均可│                  │
│    │                │顆）  │擊發，惟其發射動能甚│                  │
│    │                │      │微，認均不具殺傷力。│                  │
└──┴────────┴───┴──────────┴─────────┘
附表4 ：
┌────────────────────────────────────┐
│在苗栗縣竹南鎮○○路512 號5 樓所查扣之物                                │
├──┬────────┬───┬──────────┬─────────┤
│編號│ 扣 押 物 名 稱 │數  量│ 鑑   定   結   果  │備              註│
├──┼────────┼───┼──────────┼─────────┤
│ 1  │子彈（共19顆）  │19顆  │均係具直徑約6.93mm金│內政部警政署刑事警│
│    │                │（鑑驗│屬彈頭之土造子彈，經│察局94年7 月15日刑│
│    │                │後剩13│採樣6 顆試射，其中4 │鑑字第0940103798號│
│    │                │顆）  │顆，雖均可擊發，惟其│槍彈鑑定書；內政部│
│    │                │      │發射動能甚微，認均不│94年11月15日內授警│
│    │                │      │具殺傷力，另外2 顆，│字第0940101555號函│
│    │                │      │無法擊發，認均不具殺│                  │
│    │                │      │傷力。              │                  │
├──┼────────┼───┼──────────┼─────────┤
│ 2  │空彈殼          │4 顆  │均係制式空包彈彈殼。│內政部警政署刑事警│
│    │                │      │                    │察局94年7 月15日刑│
│    │                │      │                    │鑑字第0940103798號│
│    │                │      │                    │槍彈鑑定書；內政部│
│    │                │      │                    │94年11月15日內授警│
│    │                │      │                    │字第0940101555號函│
└──┴────────┴───┴──────────┴─────────┘
附表5 ：
┌────────────────────────────────────┐
│在苗栗縣竹南鎮○○路512 號5 樓所查扣之物                                │
├──┬────────┬───┬────────────┬───────┤
│編號│ 扣 押 物 名 稱 │數  量│ 鑑   定   結   果      │備          註│
├──┼────────┼───┼────────────┼───────┤
│ 1  │NOKIA行動電話   │1 支  │序號：000000000000000 號│              │
│    │                │      │                        │              │
├──┼────────┼───┼────────────┼───────┤
│ 2  │MOTOROLA行動電話│1 支  │序號：000000000000000 號│              │
│    │                │      │                        │              │
├──┼────────┼───┼────────────┼───────┤
│ 3  │MOTOROLA行動電話│1 支  │序號：000000000000000 號│              │
│    │                │      │                        │              │
├──┼────────┼───┼────────────┼───────┤
│ 4  │和信電信SIM 卡  │2 張  │卡號：00000000000000、  │              │
│    │                │      │      00000000000000號  │              │
├──┼────────┼───┼────────────┼───────┤
│ 5  │中華電信SIM 卡  │1 張  │卡號：TASO46D009104 號  │              │
│    │                │      │                        │              │
└──┴────────┴───┴────────────┴───────┘
